【裁判字號】    90,訴,473
【裁判日期】    901031
【裁判案由】    損害賠償
【裁判全文】
臺灣桃園地方法院民事判決  九十年度訴字第四七三號
    原      告  甲  ○
    被      告  乙○○
右當事人間請求損害賠償事件，經本院刑事庭移送前來，本院判決如左：
    主      文
被告應給付原告新台幣陸萬伍仟玖佰肆拾柒元。
原告其餘之訴駁回。
訴訟費用由被告負擔百分之七，餘由原告負擔。
本判決第一項於原告以新台幣貳萬貳仟元為被告供擔保後，得為假執行。
原告其餘假執行之聲請駁回。
    事      實
甲、原告方面：
壹、聲明：
一、被告應給付原告新台幣（下同）九十三萬一千元。
二、原告願供擔保，請准宣告假執行。
貳、陳述：
一、民國（下同）八十八年元月二十六日晚上九時許，被告使用已酒醉之莊昭讚先生
    駕駛被告所有之小客車，停於單線車道，其路邊劃有紅線禁止任何時間停車之路
    標之道路中央，該車也未閃警告燈及靠右停車燈，原告騎車經過台北縣永和市○
    ○路，車速約每小時三十公里，由此車右邊通過，突然遭被告急速推開車門撞及
    原告左手及左肩及手臂，造成左手食指斷裂及左臂受瘀青之傷，並傷及機車剎車
    、避震及起動馬達等損壞。原告之身體、健康及名譽遭受不法之侵害，致原告無
    法於春節期間（預定於二月一日至二十八日）展售公司商品，造成營業損失，並
    於此後半年身心狀態處於極差狀態，而精神上之損失難以估計。
（一）原告為慶格股份有限公司執行業務股東，因無法於春節期間展售公司商品，營
      業損失三十萬元。
（二）醫療費用，包括八十八年二月九日至同月二十三日前往美國診治費用十二萬元
      。
（三）手傷復健期無法騎車上下班，約三個月，以六十個工作天計算，支出計程車資
      一萬一千元。
（四）就診十餘次，每次皆需照Ｘ光，對健康損害至巨；受傷後每日需熱敷患部三次
      ，每次準備及復健需時三小時，三個月共計二百七十小時；受傷後手指腫大造
      成日常生活不便，親朋好友們視原告為粗心之人，有損本人名譽；受傷後，痛
      疼難當，睡眠常中斷，每日黑眼圈及精神不濟，工作效率低落，精神備感痛苦
      ；受傷一年半，左手指功能受損，短約一公分，並且些微扭曲，無法正常彎曲
      ，也無力氣，至今手骨尚有裂縫，將以此不全功能伴原告一生，每日見之，精
      神皆倍感痛苦，請求五十萬元之賠償。
二、綜上，爰依民法第一百八十四條第一項，提起本件訴訟。
參、證據：提出國立台灣大學醫學院附設醫院診斷證明書二紙、醫療費用收據二十二
    紙、骨科部門診治療單一紙、門診處方箋影本一紙、全民健康保險卡影本一份、
    登記證二紙、慶格股份有限公司設立登記事項卡一紙、收據一紙、海沃永久醫療
    團公司放射報告及其中文譯本一份。
乙、被告方面：
壹、聲明：原告之訴駁回，訴訟費用由原告負擔。
貳、陳述：
    當時汽車是停在路邊，車子是朋友莊昭讚所開的，我開車門的時候有看後面沒有
    看到人，可能是原告之車燈、剎車有問題。又因被告之工作不固定，故沒有錢給
    付原告，每個月只能給付原告五至八千元做為道義上的賠償。
丙、本院依職權調閱本院八十九年度交簡上字第四十一號全部卷宗。
    理      由
一、原告起訴主張：被告於八十八年元月二十六日晚上九時許，使用已酒醉之訴外人
    莊昭讚駕駛被告所有之小客車，停於單線車道，其路邊劃有紅線禁止任何時間停
    車之路標之道路中央，該車也未閃警告燈及靠右停車燈，原告騎車經過台北縣永
    和市○○路，車速約每小時三十公里，由此車右邊通過，突然遭被告急速推開車
    門撞及原告左手及左肩及手臂，造成左手食指斷裂及左臂受淤青之傷，並傷及機
    車剎車、避震及起動馬達等損壞。原告之身體、健康及名譽遭受不法之侵害，致
    原告無法於春節期間（預定於二月一日至二十八日）展售公司商品，造成營業損
    失三十萬元，並支出醫療費用十二萬元；又因此支出計程車資一萬一千元，於精
    神上之損失有五十萬元，爰依民法第一百八十四條之規定，提起本件訴訟。被告
    則以：當時汽車是停在路邊，車子是朋友莊昭讚所開的，開車門的時候有看後面
    ，但是沒有看到人，可能是原告之車燈、剎車有問題；且又因被告之工作不固定
    ，故沒有錢給付原告，每個月只能給付原告五至八千元做為道義上的賠償等語，
    資為置辯。
二、被告固坦認確於前揭時、地停車開門肇事致原告因而受傷等情，惟否認有何過失
    傷害之犯行，辯稱：當時開車門前有注意後方沒有來車，才開車門下車，且當時
    訴外人莊昭讚有緊靠路邊停車，本件車禍伊並無過失。經查，上揭事實業經證人
    洪添富於本院八十九年度交簡上字第四十一號刑事案件審理時到庭指稱：該自小
    客車未靠邊停，距離路邊紅磚道大約一公尺，而機車右傾倒，輪胎在道路上，而
    機車車把倒在紅磚道上，當時看見甲○左手食指有流血（見本院八十九年度交簡
    上字第四十一號卷，八十九年九月十三日訊問筆錄）等情屬實，復有事故現場圖
    、現場路況照片十一張等附於前開刑事卷宗可稽；又原告因而受有左手食指斷裂
    及左臂受淤青之傷害，亦有原告提出之國立台灣大學醫學院附設醫院診斷證明書
    二紙、醫療費用收據二十二紙、骨科部門診治療單一紙、門診處方箋影本一紙、
    全民健康保險卡影本一份、海沃永久醫療團公司放射報告一份及其中文譯本各一
    份為證，另亦有國立台灣大學醫學院附設醫院診斷證明書乙紙（該診斷書病名欄
    誤繕為右手食指遠端指骨骨折）暨該醫院八十九年九月二日（八九）校附醫秘字
    第一九七六三號函附急診病歷影本附於上開刑事卷宗為憑，而訴外人莊昭讚於偵
    查時亦稱：「我可能沒有很靠邊，有點錯」等語（見台灣台北地方法院檢察署八
    十八年度偵字第一七二四二號偵查卷第二十三頁），是莊昭讚停車時未緊靠右側
    應可確定。綜上，應認係被告於停車向外開啟車門時未注意後方來車又未讓其先
    行為本件肇事原因。按「停車向外開啟車門時，應注意行人、車輛，並讓其先行
    」，道路交通安全規則第一百十二條第一項第十五款定有明文。本件被告於前開
    時地停車開啟車門時，自應遵守上述交通安全規定，而參之當時亦無不能注意之
    情事，詎其竟疏於注意遵守停車之規定，為圖一時之便，於車未緊靠路邊停放，
    又未注意後方來車，即貿然向外開啟車門，致原告因而受傷，其有過失至為顯然
    ，又被告之過失行為與原告之傷害間有相當因果關係，已如前述，是被告前開辯
    解，尚無可採，其過失行為堪以認定。故被告應依民法第一百八十四條負侵權行
    為責任。
三、按因故意或過失，不法侵害他人之權利者，負損害賠償責任，民法第一百八十四
    條第一項定有明文；再按不法侵害他人之身體、健康、名譽、自由、信用、隱私
    、貞操，或不法侵害其他人格法益而情節重大者，被害人雖非財產上之損害，亦
    得請求賠償相當之金額，同法第一百九十五條第一項前段明文規定，是慰藉金之
    賠償須以人格權遭遇侵害，使精神上受有痛苦為必要，其核給之標準固與財產上
    損害之計算不同，然非不可斟酌雙方身分資力與加害程度，及其他各種情形核定
    相當之數額（最高法院五十一年台上字第二二三號判例意旨可資參照）；又按損
    害賠償，除法律另有規定或契約另有訂定外，應以填補債權人所受損害所失利益
    為限，同法第二百十六條亦有明文；是侵權行為損害賠償之標準，應調查被害人
    實際上損害如何，以定其數額之多寡，故關於侵權行為損害賠償之請求及範圍，
    以受有實際損害為要件及判斷之標準（最高法院十八年上字第二一七○號判例、
    十九年上字第二三一六號判例、十九年上字第二三一六號判例意旨參照）。茲就
    原告請求之數額，逐項審酌如後：
（一）營業損失：
      原告主張其為慶格股份有限公司（以下簡稱慶格公司）執行業務股東，因受被
      告之不法侵害，致其無法於春節期間展售公司商品，故有營業損失三十萬元，
      並提出慶格公司之登記事項卡為證。經查，原告主張其為慶格公司之執行業務
      股東，業據其提出公司登記事項卡為證，自堪信其為真實；然查，原告主張其
      受有營業損失三十萬元，未提出有利於已之證據已實其說，難認其確有因被告
      之不法侵害行為致其無法為營業行為之情。是原告此部分之請求為無理由，應
      不予准許。
（二）醫療費用：
      原告主張其因受有被告之不法侵害，支出醫療費用，包括赴美就醫之費用共計
      十二萬元，提出國立台灣大學醫學院附設醫院診斷證明書二紙、醫療費用收據
      二十二紙、骨科部門診治療單一紙、門診處方箋影本一紙、全民健康保險卡影
      本一份、登機證二紙、海沃永久醫療團公司放射報告及其中文譯本一份為證。
      經查，原告主張其受被告之侵害，受有左手食指斷裂及左臂受瘀青之傷一情，
      現仍就醫治療一情，固據其提出診斷證明書二紙、海沃永久醫療團公司放射報
      告及其中文譯本一份，被告對此亦不爭執，應認原告此部分之主張為真實。再
      查，原告提出被告不爭執之醫療費用收據二十二紙，總計支出醫療費用金額為
      四千九百四十七元。另原告提出登機證二紙，證明其有赴美就醫一情，惟查，
      原告為遠離菸酒之誘惑，使手傷易於復原，受傷時值春節期間，故赴美休養，
      此部分經原告於本院準備程序所自承（見本院九十年四月二十日準備程序筆錄
      ）；又民法第一百八十四條第一項所訂之侵權行為損害賠償，係加害人之侵權
      行為及被害人所受之損害需具備因果關係，倘二者間無因果關係，縱有損害之
      支出，亦不得依上開法條請求損害賠償；綜上說明，原告提出之登機證明，尚
      無法證明此部分之支出與被告之侵權行為具有因果關係。再原告提出海沃永久
      醫療團公司放射報告及其中文譯本一份，證明其確有赴美就醫，惟該報告未能
      證明原告實際支出之醫療費用。綜上，原告得請求之醫療費用為四千九百四十
      七元，逾此部分之請求為無理由，不予准許。
（三）原告主張其於手傷復健期無法騎車上下班，約三個月，以六十個工作天計算，
      共計支出計程車資一萬一千元，被告對此亦不爭執，應認原告此部分之主張為
      有理由，應予准許。
（四）非財產上之損害賠償：
      原告自受被告之不法侵害行為迄今，仍有賴復健治療，已如前述，是其精神上
      受有痛苦，自得請求被告賠償非財產上之損害。查原告為政大研究所畢業，每
      月收入為十五萬元，被告為高職畢業，每月收入二萬二千元至二萬五千元不等
      ，此為兩造互不爭執，本院斟酌兩造之身分、地位、經濟能力及原告所感受之
      精神上痛苦等一切情狀，認原告請求被告賠償非財產上損害五十萬元，尚屬過
      高，應核減為五萬元，始為允當；原告逾此部分之請求，則無理由，應予駁回
      。
四、從而，原告依侵權行為損害賠償之法律關係，請求被告給付六萬五千九百四十七
    元，即屬正當，應予准許，逾此部分之請求為無理由，應予駁回。又原告陳明願
    供擔保，聲請宣告假執行，就其勝訴部分，經核無不合，爰酌定相當擔保金額准
    許之；至原告敗訴部分，其假執行之聲請，已失所附麗，應予駁回。
五、本件事證已獉明確，兩造其餘主張及舉證，已無礙本院前述之認定，無一一論述
    之必要，併予敘明。
六、據上論結，本件原告之訴為一部有理由，一部無理由，依民事訴訟法第七十九條
    但書、三百九十條第二項，判決如主文。
中      華      民      國    九十      年      十      月    三十一    日
                              臺灣桃園地方法院民事第二庭
~B審判長法官  邱瑞祥
~B法      官  田玉芬
~B法      官  陳心婷
右為正本係照原本作成
如對本判決上訴須於判決送達後二十日內向本院提出上訴狀
中      華      民      國    九十      年     十一     月      一      日
~B法院書記官  陳  珊


司法院資訊處製作；財團法人民間司法改革基金會備份。
